【裁判字號】    95,交訴,75
【裁判日期】    951031
【裁判案由】    過失致死等
【裁判全文】
臺灣新竹地方法院刑事判決              95年度交訴字第75號
公  訴  人  臺灣新竹地方法院檢察署檢察官
被      告  乙○○
上列被告因過失致死等案件，檢察官提起公訴（九十五年度偵字
第五四九三號）後，被告於準備程序中就被訴事實為有罪之陳述
，檢察官復於準備程序當庭言詞聲請改依協商程序而為判決，本
院裁定進行認罪協商程序，判決如下：
    主  文
乙○○因過失致人於死，處有期徒刑伍月，如易科罰金，以新臺
幣壹仟元折算壹日。緩刑年，並應為附表所示之事項。
    犯罪事實及理由
一、犯罪事實：
（一）乙○○明知未領取駕駛執照前，不得騎乘機車；且明知駕
      駛人飲用酒類後，其吐氣所含酒精濃度超過每公升零點二
      五毫克者，不得駕車，竟於民國九十五年七月三十一日十
      六時許，與友人在新竹縣湖口鄉中興村中興二巷九十二號
      住家附近飲酒，飲用一瓶鋁罐啤酒及半瓶保力達Ｂ等酒類
      後，已達到不能安全駕駛動力交通工具之程度，竟於同日
      十九時許，仍違規騎乘車號Ｆ二Ｔ－○六○號重型機車，
      沿新竹縣湖口鄉○○路○段北向南往新竹縣新埔鎮方向行
      駛。於同日十九時四十五分許，行經新竹縣湖口鄉○○村
      ○○路○段一四九號前，本應注意行車速度應依速限之規
      定；且汽車行駛時，駕駛人應注意車前狀況，並隨時採取
      必要之安全措施，而依當時天候晴、夜間有照明、柏油路
      面乾燥、路面無缺陷、亦無障礙物且視距良好之情形，又
      無不能注意之情事，竟疏於注意及此，無照酒後駕車，於
      行經上開無速限標誌或標線，行車時速不得超過四十公里
      路段時，猶以超過七十公里之時速超速行駛，復未注意車
      前狀況，適黎麗霞騎乘車號Ｆ三Ｅ－七○二號普通重型機
      車自上開路段路邊由西往東方向駛出欲轉入對向車道，雙
      方發生碰撞，造成黎麗霞頭部外傷合併顱內出血及嚴重腦
      挫傷，經送醫急救後，仍於九十五年八月二日二十二時五
      十四分不治死亡。乙○○肇事後，於有偵查犯罪權限之人
      查知肇事者之身分前，即主動向到場處理之警員表明其酒
      後駕車肇事者，自首而接受裁判。嗣經警於九十五年七月
      三十一日二十時十三分許，對乙○○測得呼氣酒精濃度值
      達每公升○點三八毫克（乙○○服用酒類，不能安全駕駛
      動力交通工具而駕駛之部分，業經本院於九十五年八月九
      日以九十五年度竹北交簡字第三四二號判決判處罰金新臺
      幣【下同】六萬元確定）。
（二）案經黎麗霞之子甲○○訴請臺灣新竹地方法院檢察署檢察
      官偵查後，由本院合議庭裁定由受命法官獨任改依協商程
      序而為判決。
二、理  由
（一）被告乙○○於警詢、偵查、本院準備程序及認罪協商程序
      時坦承不諱，其稱：他沒有重型機車的駕照，於九十五年
      七月三十一日十六時許，他與友人下班後，一起在新竹縣
      湖口鄉中興村中興二巷九十二號附近飲酒，他飲用了一瓶
      鋁罐啤酒及半瓶保力達Ｂ後，沿著新竹縣勝利路二段北向
      南往新埔方向行駛，他的車速約七十公里，於九十五年七
      月三十一日十九時四十五分許，行經新竹縣湖口鄉○○村
      ○○路○段一四九號前，被害人黎麗霞騎乘Ｆ三Ｅ－七○
      二號重型機車，忽然從路邊衝出來，他反應不及撞到突然
      騎過來的車子，因此發生本件事故，之後，他將被害人黎
      麗霞扶到路邊，對方意識不是很清楚，且後腦有腫起來，
      他請路人幫忙叫救護車並報警處理等語（見九十五年度相
      字第四九二號卷第四至六、二六頁，本院卷第十二、二十
      、二九頁）。
（二）告訴人即被害人黎麗霞之子甲○○於警詢、偵查、本院準
      備時指稱：被害人黎麗霞是他母親，他沒有兄弟姐妹，且
      他的父親已過世了，母親平時生活作息正常，事發當天，
      母親原本與阿姨約好要一起去吃東西，結果尚未赴約，就
      發生車禍，車禍住院後，被告乙○○有來醫院探視母親三
      次，但被告乙○○未作任何賠償，他知道被告乙○○的經
      濟狀況不好，故只求被告乙○○每月能賠償他一萬元，並
      要求被告賠償他一百萬元等語（見上開相字卷第十、十三
      、二六、二七頁，本院卷第十三頁）。
（三）證人即被害人黎麗霞之友楊惠芬於警詢證述稱：她於九十
      七月三十一日十九時四十五分許，和友人即被害人黎麗霞
      在其位於新竹縣湖口鄉○○村○○路○段一五○號家中看
      完電視後，被害人黎麗霞前來時，是將機車車頭朝南停放
      在其屋前，離去時則將機車由勝利路迴轉向北朝湖口方向
      要騎機車離開她家，她在門口送走被害人黎麗霞後，才轉
      身入屋內，就聽到碰撞聲，她趕緊出外查看，就發現被害
      人黎麗霞在該路段一四九號前發生車禍等語（見上開相字
      卷第七五頁）
（四）道路交通事故現場圖、道路交通事故調查報告表（一）、
      （二）、臺灣新竹地方法院檢察署檢察官履勘現場筆錄、
      事發及現場勘查照片三十六張在卷可資佐證（見上開相字
      卷第十五、二十至二三、二八、五三至六七頁，本院卷第
      三一、三二頁）。
（五）被告於肇事後之九十五年七月三十一日二十時十三分，經
      警施測呼氣中所含酒精濃度尚達每公升○點三八毫克，有
      竹北分局道路交通事故當事人酒精測定紀錄表、被告之酒
      精測定值數據單一紙可據（見上開相字卷第十八、十九頁
      ）。依中央警察大學所作酒精濃度與肇事率之關係實驗顯
      示，於飲酒後呼氣中酒精濃度逾每公升○點五五毫克時，
      將出現平衡感不足與障礙度升高之狀態，肇事率為一般人
      之十倍，足見被告於九十五年七月三十一日十九時四十五
      分許，肇事時其體內酒精濃度，當高於上開測試數值，是
      被告當時確已酒醉達於不能安全駕駛動力交通工具之狀況
      甚明。
（六）臺灣新竹地方法院檢察署檢察官督同檢驗員楊敏昇相驗明
      確，有相驗屍體證明書、法醫室驗斷書、勘驗筆錄暨東元
      綜合醫院診斷證明各一份在卷足憑（見上開相字卷第十六
      、二四、二五、七九至八六頁）：被害人黎麗霞確因本件
      車禍受有頭部外傷合併顱內出血及嚴重腦挫傷之傷害，經
      送醫急救後，於九十五年八月二日二十二時四十五分不治
      死亡等情，是認被害人黎麗霞之死亡係因被告乙○○酒醉
      駕車及未注意車前狀況等過失所致，應堪認定。
（七）按汽車駕駛人飲用酒類或其他類似物後其吐氣所含酒精濃
      度超過每公升○點二五毫克或血液中酒精濃度超過百分之
      ○點○五以上者，不得駕車；汽車行駛時，駕駛人應注意
      車前狀況，並隨時採取必要之安全措施。道路交通安全規
      則第一百十四條第二款、第九十四條第三項分別定有明文
      。依卷附道路交通事故現場圖、道路交通事故調查報告表
      （一）、（二）、照片、酒精測定值數據單等證據所示，
      被害人黎麗霞騎乘機車自肇事路段路邊駛出欲轉入對向車
      道，遭被告酒醉後駕車撞及，因而人車倒地，致受前揭傷
      勢不治死亡，足見被告確有違規酒醉駕車及未注意車前狀
      況等情事。再依道路交通事故調查報告表（一）、（二）
      所載，當時天候晴、夜間有照明、柏油路面乾燥、路面無
      缺陷亦無障礙物，視距良好，且依被告之智識、能力又無
      不能注意之情況，竟疏未注意，以致撞及被害人，造成被
      害人死亡，被告就本件事故之發生顯有過失。又本件被害
      人之死亡既因被告之過失所致，二者間具相當因果關係無
      疑。本件事證已明，被告上開犯行均堪認定。
二、核被告乙○○所為，係犯刑法第二百七十六條第一項之過失
    致人於死罪。又被告係無駕駛執照且酒醉駕駛汽車，依法應
    負刑事責任，是就其所犯過失致死罪部分，應依道路交通管
    理處罰條例第八十六條第一項規定加重其刑至二分之一。被
    告於肇事後，即留在現場，於有偵查權限之公務員查知肇事
    者之身分前，即主動向到場處理之警員表明其酒後駕車肇事
    者，自首而接受裁判，應依刑法第六十二條前段自首之規定
    減輕其刑，並依法先加後減之。
三、本件經檢察官與被告乙○○於審判外達成協商之合意且被告
    已認罪，其合意內容為：
（一）被告願受科刑範圍為有期徒刑五月，如易科罰金，以新臺
      幣一千元折算一日；緩刑三年，緩刑期內被告必須依照如
      附表所示之事項履行賠償義務。
（二）經查，上開協商合意並無刑事訴訟法第四百五十五條之四
      第一項所列情形之一，檢察官聲請改依協商程序而為判決
      ，本院爰不經言詞辯論，於協商合意範圍內為協商判決，
      合予敘明。
四、應適用之法條：刑事訴訟法第四百五十五條之四第二項、第
    四百五十五條之八、第四百五十五條之十一第二項、第四百
    五十四條，道路交通管理處罰條例第八十六條第一項，刑法
    第十一條前段、第二百七十六條第一項、第六十二條、第四
    十一條第一項前段、第七十四條第一項、第二項第三款，刑
    法施行法第一條之一第一項，判決如主文所示之刑。
五、協商判決除有刑事訴訟法第四百五十五條之四第一項第一款
    於本訊問程序終結前，被告撤銷協商合意或檢察官撤回協商
    聲請者；第二款被告協商之意思非出於自由意志者；第四款
    被告所犯之罪非第四百五十五條之二第一項所定得以協商判
    決者；第六款被告有其他較重之裁判上一罪之犯罪事實者；
    第七款法院認應諭知免刑或免訴、不受理者情形之一，及違
    反同條第二項「法院應於協商合意範圍內為判決；法院為協
    商判決所科之刑，以宣告緩刑或二年以下有期徒刑、拘役或
    罰金為限」之規定者外，檢察官與被告均不得上訴。
六、如有前項得上訴之情形，得自收受宣示判決筆錄送達之日起
    十日內，向本院提出上訴書狀，上訴於第二審法院。
本案經檢察官林奕到庭執行職務
中    華    民    國    九十五   年   十   月  三十一 日
                  臺灣新竹地方法院刑事第四庭
                              法  官  劉兆菊
以上正本證明與原本無異
中    華    民    國    九十五   年   十   月  三十一 日
                              書記官  龔紀亞
附表：本院依刑法第七十四條第二項第三款規定，命被告所為之
      事項：
      乙○○應給付甲○○新臺幣一百萬元。給付方式：自民國
      九十五年十一月十一日起至民國一○四年二月十日止，以
      每月為一期，於每個月十日前，匯款新臺幣一萬元至甲○
      ○中國信託商業銀行竹科分行，帳號000000000
      000號帳戶內，至全部清償為止，如有一期未給付，視
      為全部到期。備註：
  一、依刑法第七十四條第四項規定，上開本院所命被告給付之
      內容得為民事強制執行名義。
  二、依刑法第七十五條之一第一項第四款規定，被告違反本院
      所定前開命其所為之事項情節重大，足認原宣告之緩刑難
      收預期效果，而有執行刑罰之必要者，得撤銷緩刑之宣告
      。
附錄本案論罪科刑法條全文
中華民國刑法第二百七十六條第一項
因過失致人於死者，處二年以下有期徒刑、拘役或二千元以下罰
金。


司法院資訊處製作；財團法人民間司法改革基金會備份。
